【裁判字號】    99,抗,612
【裁判日期】    990430
【裁判案由】    聲明異議
【裁判全文】
臺灣高等法院民事裁定                   99年度抗字第612號
抗  告  人  甲○○
相  對  人  乙○○
上列當事人間請求返還提存物聲明異議事件，抗告人對於中華民
國99年3月29日臺灣臺北地方法院99年度審事聲字第13號裁定提
起抗告，本院裁定如下：
    主  文
抗告駁回。
抗告費用新臺幣壹仟元由抗告人負擔。
    理  由
一、本件抗告意旨略以：相對人前持原法院於民國88年10月12日
    所為88年度票字第28759號本票強制執行之民事裁定（下稱
    系爭本票裁定），於98年4月7日以其中新臺幣（下同）700
    萬元債權為強制執行之標的，向原法院執行處聲請就伊之財
    產為強制執行，經原法院以98年度司執字第28906號強制執
    行事件受理（下稱系爭強制執行事件），伊乃於98年4月22
    日就系爭強制執行事件提起債務人異議之訴（案列原法院98
    年度重訴字第302號，下稱本案債務人異議之訴事件），且
    據以聲請供擔保停止執行，經原法院以98年度審聲字第506
    號民事裁定准許後，伊即依該裁定提供1,517,000元為擔保
    （下稱系爭提存物），並以原法院98年度存字第1627號提存
    事件提存後（下稱系爭提存事件），停止系爭強制執行事件
    之進行。嗣相對人撤回系爭強制執行程序，伊亦撤回本案債
    務人異議之訴事件，足見應供擔保原因已經消滅，且相對人
    並無勝訴之望，更未因此受有損害，爰依民事訴訟法第104
    條第1項第1款規定，聲請准許發還系爭提存物，原本獲原法
    院98年度審司聲字第3334號裁定准予發還，詎原法院竟以99
    年度審事聲字第13號裁定廢棄之，而否准伊返還系爭提存物
    之聲請（下稱原裁定），顯有不當。爰求予廢棄原裁定，准
    予伊返還系爭提存物之聲請等語。
二、按有下列各款情形之一者，法院應依供擔保人之聲請，以裁
    定命返還其提存物或保證書：(一)應供擔保之原因消滅者。(二)
    供擔保人證明受擔保利益人同意返還者。(三)訴訟終結後，供
    擔保人證明已定20日以上之期間，催告受擔保利益人行使權
    利而未行使，或法院依供擔保人之聲請，通知受擔保利益人
    於一定期間內行使權利並向法院為行使權利之證明而未證明
    者。民事訴訟法第104條第1項定有明文。且此項規定，依同
    法第106條規定，於其他依法令供訴訟上之擔保者準用之。
    惟所謂「應供擔保之原因消滅」者，係指受擔保利益人無損
    害發生，或供擔保人本案勝訴確定，或就所生損害已經賠償
    受擔保利益人而言（最高法院53年度台抗字第279號判例參
    照）。是法院依強制執行法第18條第2項規定命債務人供擔
    保為停止強制執行之裁定，此項擔保係備為債務人就本案一
    旦受敗訴之裁判確定，以賠償債權人因遲延執行而未能即時
    受償或利用該標的物所受損害之賠償，自亦應以無損害發生
    ，或債權人本案勝訴確定，或就所生之損害已經賠償，始足
    認應供擔保之原因消滅（最高法院91年台抗字第507號裁判
    要旨參照）。
三、經查，相對人於98年4月7日依系爭本票裁定聲請對抗告人之
    財產為強制執行，經原法院以系爭強制執行事件受理並進行
    執行程序後，抗告人乃於98年4月22日提起本案債務人異議
    之訴事件，並於98年4月28日獲准供擔保停止執行，抗告人
    旋於98年5月6日以系爭提存物供擔保而聲請停止執行獲准，
    嗣相對人固於98年11月24日撤回系爭強制執行事件，抗告人
    亦於98年11月30日撤回本案債務人異議之訴事件而終結等情
    ，有提存書、系爭強制執行事件撤回聲請狀、本案債務人異
    議之訴事件撤回起訴狀、原法院民事案件審理單等件足憑（
    見原法院98年度審司聲字第3334號卷第4、5、7、8頁，99年
    度審事聲字第13號卷第7、8頁）。惟依前揭說明，系爭提存
    物係作為系爭強制執行事件停止執行時起迄本案債務人異議
    之訴確定時止，抗告人就本案債務人異議之訴倘受敗訴之裁
    判確定，以賠償相對人因遲延執行而未能即時受償所受損害
    之賠償；倘相對人無損害發生，或抗告人受本案債務人異議
    之訴勝訴確定，或抗告人就所生損害已經賠償相對人，足認
    應供擔保之原因已消滅，相對人始得據以聲請返還系爭提存
    物。但系爭強制執行事件既經開始執行後，始遭抗告人供擔
    保停止執行，並非自始未曾執行，為抗告人所不爭執，亦據
    原法院調閱上開案卷查明無誤，相對人仍有因該停止執行裁
    定而受損害之可能。又本案債務人異議之訴並非經法院以裁
    判方式終結，而係因抗告人之撤回致終結，已如上述，自無
    從認定抗告人於本案債務人異議之訴獲勝訴判決確定；另相
    對人因系爭強制執行事件遲延執行而未能即時受償，所受損
    害為何，須經抗告人依前揭民事訴訟法第106條準用第104條
    第1項第3款規定，定20日以上之期間，催告相對人行使權利
    而定，乃抗告人於本案債務人異議之訴終結後，並未證明已
    定20日以上之期間，催告相對人行使權利而未行使，或未證
    明已聲請法院通知相對人於一定期間內行使權利並行使權利
    之證明而未證明，致無從認定相對人無損害發生，更遑論抗
    告人已賠償相對人之損害，殊難認應供擔保之原因已消滅。
四、抗告人雖稱相對人於抗告人所提債務人異議之訴事件，無法
    說明系爭本票是否已罹於自發票日起之3年時效，遂自行撤
    回系爭強制執行，可見相對人明知系爭本票係偽造並已逾三
    年時效，而顯無勝訴之望，故具狀撤回系爭強制執行，足證
    相對人並無因此受有任何損害等節，既未經法院以裁判方式
    表示，復未見相對人於撤回執行之聲請狀所記載，核屬抗告
    人臆測之詞，不足以採。至抗告人所引最高法院88年度台抗
    字第79號裁定，係針對執行債權人於債務人所提債務人異議
    之訴事件受敗訴判決確定而為闡釋，核與本件抗告人係撤回
    本案債務人異議之訴事件，本案根本未經法院裁判終結之情
    形，迥然迴異，自難比附援用。另相對人屢於依據系爭本票
    裁定聲請強制執行後，在抗告人提起債務人異議之訴事件後
    ，並聲請供擔保停止執行後，相對人再行撤回執行，致抗告
    人不得不撤回債務人異議之訴事件，縱有訟累之虞，亦與前
    揭返還系爭提存物之法定要件無涉，亦不足為有利於抗告人
    之認定，併此敘明。
五、綜上所述，抗告人主張相對人自行撤回系爭強制執行事件，
    使系爭強制執行事件產生終局不執行之結果，非屬民事訴訟
    法第104條第1項第3款所稱之「訴訟終結」，且相對人於本
    案債務人異議之訴事件顯無勝訴之望，亦未因其停止執行而
    受有損害，是本件應供擔保之原因已消滅云云，為不可採。
    從而，原裁定廢棄原法院98年度審司聲字第3334號裁定，並
    駁回抗告人返還系爭提存物之聲請，並無不合，抗告人指摘
    原裁定不當，求予廢棄，更為裁定，為無理由，應予駁回。
    爰裁定如主文。
中    華    民    國    99    年    4     月   30     日
                    民事第十七庭
                        審判長法  官  藍文祥
                              法  官  吳燁山
                              法  官  張競文
正本係照原本作成。
本裁定除以適用法規顯有錯誤為理由外，不得再抗告。如提起再
抗告，應於收受後10日內委任律師為代理人向本院提出再抗告狀
。並繳納再抗告費新台幣１千元。
中    華    民    國    99    年    5     月    3     日
                              書記官  章大富

司法院資訊處製作；財團法人民間司法改革基金會備份。
